【裁判字號】    97,訴,1915
【裁判日期】    980331
【裁判案由】    違反槍砲彈藥刀械管制條例
【裁判全文】
臺灣高雄地方法院刑事判決              97年度訴字第1915號
公  訴  人  臺灣高雄地方法院檢察署檢察官
被      告  丁○○
                    （現因另案於臺灣高雄監獄執行中）
被      告  丙○○
共同輔佐人
即被告二人
之母        乙○○
上列被告因違反槍砲彈藥刀械管制條例案件，經檢察官提起公訴
（96年度偵字第31153 號），被告於本院準備程序中為有罪之陳
述，經合議庭裁定由受命法官依簡式審判程序獨任審理，本院判
決如下：
    主  文
丁○○犯非法持有子彈罪，處有期徒刑陸月，併科罰金新臺幣貳
萬元，有期徒刑如易科罰金，以銀元佰元即新臺幣玖佰元折算
壹日，罰金如易服勞役，以新臺幣壹仟元折算壹日；減為有期徒
刑月，併科罰金新臺幣壹萬元，有期徒刑如易科罰金，以銀元
佰元即新臺幣玖佰元折算壹日，罰金如易服勞役，以新臺幣壹
仟元折算壹日。又共同犯非法持有子彈罪，處有期徒刑陸月，併
科罰金新臺幣貳萬元，有期徒刑如易科罰金，以銀元佰元即新
臺幣玖佰元折算壹日，罰金如易服勞役，以新臺幣壹仟元折算壹
日；減為有期徒刑月，併科罰金新臺幣壹萬元，有期徒刑如易
科罰金，以銀元佰元即新臺幣玖佰元折算壹日，罰金如易服勞
役，以新臺幣壹仟元折算壹日，扣案之直徑九mm制式子彈肆顆，
均沒收。應執行有期徒刑陸月，併科罰金新臺幣萬元，有期徒
刑如易科罰金，以銀元佰元即新臺幣玖佰元折算壹日，罰金如
易服勞役，以新臺幣壹仟元折算壹日，扣案之直徑九mm制式子彈
肆顆，均沒收。
丙○○共同犯非法持有子彈罪，處有期徒刑陸月，併科罰金新臺
幣貳萬元，有期徒刑如易科罰金，以銀元佰元即新臺幣玖佰元
折算壹日，罰金如易服勞役，以新臺幣壹仟元折算壹日；減為有
期徒刑月，併科罰金新臺幣壹萬元，有期徒刑如易科罰金，以
銀元佰元即新臺幣玖佰元折算壹日，罰金如易服勞役，以新臺
幣壹仟元折算壹日，扣案之直徑九mm制式子彈肆顆，均沒收。
    事實及理由
一、按本件被告丁○○、丙○○所均係犯槍砲彈藥刀械管制條例
    第12條第4 項未經許可持有具有殺傷力子彈罪，核均係死刑
    、無期徒刑、最輕本刑為3 年以上有期徒刑以外之罪，其於
    準備程序中就前揭被訴事實均為有罪之陳述〔見本院97年度
    訴字第1915號卷（下稱本院訴卷）第54頁〕，經依法告知簡
    式審判程序之旨，並聽取當事人之意見後，本院認無不得或
    不宜改依簡式審判程序進行之情形，爰依刑事訴訟法第273
    條之1 第1 項規定，經合議庭裁定本件由受命法官獨任進行
    簡式審判程序，又本件卷內之物證、書證等證據，依同法第
    273 條之2 規定，不受第159 條第1 項關於傳聞法則規定之
    限制，依法均有證據能力，合先敘明。
二、實體方面：
    丁○○、丙○○係孿生兄弟，均明知彈係屬槍砲彈藥刀械管
    制條例所公告列管之物品，未經主管機關許可，不得持有，
    丁○○竟基於持有子彈之犯意，於不詳時間起，持有具殺傷
    力之直徑3.5mm 之改造子彈9 顆、直徑8.0mm 之改造子彈3
    顆，嗣於民國94年11月2 日14時許，在丁○○高雄市苓雅區
    ○○○路37號住處，經警持搜索票執行搜索，當場查獲前述
    子彈，而查悉上情；復以丁○○、丙○○竟共同基於持有子
    彈之犯意聯絡，於不詳時間起，持有具殺傷力之直徑9.0mm
    （9x19mm）制式子彈3 顆、直徑9.0mm （9x17mm）制式子彈
    1 顆，嗣於94年12月4 日16時許，在高雄市苓雅區○○○路
    64巷33號4 樓租屋處，為高雄市政府警察局苓雅分局福德路
    派出所員警當場查獲扣得前述子彈，而查悉上情。
三、證據方面：
  (一)被告2 人於本院審理中之自白（見本院訴卷第44、54、81、
    82頁）。
  (二)證人黃以萱（其涉案部分，已另經為不起訴處分）於94年11
    月2 日、94年12月15日偵查中之證述。
  (三)證人方佳玲於95年1 月18日偵查中之證述。
  (四)證人莊志偉（其涉案部分，已另經為不起訴處分）於94年12
    月5 日、94年12月13日偵查中之證述。
  (五)證人即被告丙○○於95年1 月25日偵查中之具結證述。
  (六)扣案改造子彈共12顆、蒐證照子彈照片4 張、搜索扣押目錄
    表（前述子彈包含於子彈成品（改造子彈）15顆項目中及子
    彈半成品（90手槍）54顆項目中）、內政部警政署刑事警察
    局95年3 月7 日刑鑑字第0940180546號槍彈鑑定書。
  (七)扣案制式子彈共4 顆、蒐證照片4 張、搜索扣押目錄表（前
    述子彈包含於子彈成品48顆項目中）、內政部警政署刑事警
    察局95年3 月7 日刑鑑字第940187761 號槍彈鑑定書。
  (八)內政部警政署刑事警察局97年12月12日刑鑑字第0970170617
    號函。
四、論罪科刑：
  (一)按本件被告2 人行為後，刑法部分條文業於94年2 月2 日修
    正公布，並自95年7 月1 日起施行，依刑法第2 條第1 項之
    規定，應就本案適用法律修正部分，為從舊從輕之比較。查
    (1)修正前刑法第28條規定「二人以上共同實施犯罪之行為者
    ，皆為正犯」，修正後同條則規定「二人以上共同實行犯罪
    之行為者，皆為正犯」，修法後將完全未參與犯罪行為之實
    行之陰謀共同正犯及預備共同正犯刪除。新舊法比較結果，
    以修正後刑法第28條之規定，較有利於行為人；(2)修正前刑
    法第33條第5 款規定：「罰金：1 元以上」，修正後該條款
    則規定「罰金：新台幣1 千元以上」，其罰金刑範圍之下限
    已經提高，比較新舊法結果，以舊法較有利於行為人；(3)修
    正後刑法第51條第5 款規定「宣告多數有期徒刑者，於各刑
    中之最長期以上，各刑合併之刑期以下，定其刑期。但不得
    逾30年。」，修正前刑法該條款則為「宣告多數有期徒刑者
    ，於各刑中之最長期以上，各刑合併之刑期以下，定其刑期
    。但不得逾20年」，就定應執行刑部分，應依修正前刑法較
    有利於行為人；(4)又關於罰金刑之加重減輕部分，罰金刑之
    加重，依修正後刑法第67條規定，其最高度及最低度同加重
    之，較修正前刑法第68條所定，僅加重其最高度，不利於行
    為人，而罰金刑之減輕，依修正後刑法第67條規定，其最高
    度及最低度同減輕之，較修正前刑法第68條所定，僅減輕其
    最高度，則有利於行為人。經綜合上開新舊法比較結果，因
    本件被告2 人共同持有制式子彈之犯行，依新、舊法，均成
    立共同正犯，比較新舊法結果，適用修正前之刑法第28條規
    定，並無不利之情形，且本案並無加重或減輕其刑之情形，
    復以槍砲彈藥刀械管制條例第12條第4 項未經許可持有子彈
    罪，法定刑中併科新臺幣3 百萬元以下罰金刑部分，本件行
    為時之修正前刑法第33條第5 款規定較有利於被告2 人，定
    應執行刑部分依修正前刑法對被告丁○○較有利等情，認一
    體適用舊法較有利於被告2 人，是本件均應依舊法規定論處
    。
  (二)次按持有槍枝罪，其持有之繼續為行為之繼續，而非狀態之
    繼續，亦即一經意圖犯罪而持有槍枝，該罪雖告成立，但其
    完結，須繼續至持有行為終了之時為止（參照最高法院著有
    79年臺非字第264 號判決）。查本件被告2 人持有具殺傷力
    之子彈，核其持有行為之本質，係屬繼續犯，其持有行為繼
    續分別至94年11月2 日及同年12 月4日遭警查獲時始告終止
    。是被告2 人行為後，槍砲彈藥刀械管制條例第12條並未有
    所修正，故不生新舊法比較之問題，應依一般法律適用原則
    ，逕依修正後之現行規定論處，附此敘明。
  (三)核本件被告丁○○持有改造子彈12顆之行為，及被告丁○○
    、丙○○共同持有制式子彈4 顆之行為，均係犯槍砲彈藥刀
    械管制條例第12條4 項之持有子彈罪。被告丁○○、丙○○
    就上開共同持有制式子彈4 顆之犯行有犯意聯絡及行為分擔
    ，應論以共同正犯。被告丁○○所犯上開兩罪，持有子彈種
    類及地點均不同，時間上亦有所差異之處，犯意個別，行為
    互殊，應予分論併罰。
  (四)爰審酌被告2 人明知非法持有具殺傷力之子彈，對社會治安
    造成之潛在危害甚大，並可能對他人之生命安全構成威脅，
    故為我國法令所明文禁止，並為治安機關嚴加查緝對象，竟
    仍未經許可而無故持有具殺傷力之子彈，所為惡性匪淺，應
    予非難，惟念被告2 人於本院審理時均已坦認犯行，不再飾
    詞狡辯，犯後態度尚佳，且渠等雖持有前揭子彈，但尚查無
    以之從事犯罪，並慮及渠等持有子彈之數量，尚屬非鉅，及
    其犯罪之動機、目的、手段、智識程度及家庭經濟狀況等一
    切情狀，分別量處如主文所示之刑，並依本案犯罪情節，各
    就有期徒刑及罰金部分，分別諭知易科罰金及易服勞役之折
    算標準，以資懲儆。又被告2 人之犯罪均在96年4 月24日以
    前，且非屬中華民國九十六年罪犯減刑條例第3 條所列不予
    減刑之情形，應依該條例第2 條第1 項第3 款規定，減其宣
    告刑，並分別諭知易科罰金及易服勞役折算標準。又被告2
    人行為時，修正前刑法第41條第1 項前段規定：「犯最重本
    刑為5 年以下有期徒刑以下之刑之罪，而受6 個月以下有期
    徒刑或拘役之宣告，因身體、教育、職業、家庭之關係或其
    他正當事由，執行顯有困難者，得以（銀元）1 元以上3 元
    以下折算1 日，易科罰金。」，惟修正後刑法第41條第1 項
    前段則規定：「犯最重本刑為5 年以下有期徒刑以下之刑之
    罪，而受6 個月以下有期徒刑或拘役之宣告者，得以新臺幣
    1 千元、2 千元或3 千元折算1 日，易科罰金。」，經比較
    修正前後之易科罰金折算標準，以修正前刑法之規定，較有
    利被告2 人，爰依刑法第2 條第1 項前段，適用修正前刑法
    第41條第1 項之規定，諭知易科罰金之折算標準。再就被告
    2 人時之修正前刑法第42條第2 項規定：「易服勞役以（銀
    元）1 元以上3 元以下折算1 日。但勞役期限不得逾6 個月
    。」，然修正後刑法第42條第3 項則規定：「易服勞役以新
    臺幣1 千元、2 千元或3 千元折算1 日，但勞役期限不得逾
    1 年。」，經比較修正前、後之易服勞役折算標準，在所折
    算易服勞役日數未逾6 個月時，以修正後規定有利於被告2
    人，如逾6 個月之日數，則以修正前規定較有利於被告2 人
    。而本案被告所量處之罰金刑，不論依修正前、後之規定，
    所應折算易服勞役之日數均未逾6 個月，自以修正後之規定
    ，較有利於被告2 人，依刑法第2 條第1 項但書規定，即應
    適用修正後刑法第42條第3 項前段規定，諭知易服勞役之折
    算標準，均附此併敘。
  (五)末查，扣案之直徑3.5mm 之改造子彈10顆、直徑8.0mm 之改
    造子彈3 顆、直徑9.0mm （9 ×19mm）制式子彈3 顆、直徑
    9.0mm （9 ×17mm）制式子彈1 顆共17顆，經送請內政部警
    政署刑事警察局鑑定結果，除其中直徑3.5mm 之改造子彈1
    顆無殺傷力外，均具有殺傷力等情，亦有該局95年3 月7 日
    刑鑑字第0940180546號槍彈鑑定書暨所附照片（直徑3.5mm
    之改造子彈10顆，採樣3 顆均具有殺傷力；直徑8.0mm 之改
    造子彈3 顆，採樣1 顆具有殺傷力）、95年3 月7 日刑鑑字
    第0940187761號槍彈鑑定書暨所附照片（直徑9.0mm 制式子
    彈3 顆、直徑9.0mm 制式子彈1 顆，均具有殺傷力）、97年
    12月12日刑鑑字第0970170617號函（直徑3.5mm 之改造子彈
    7 顆，6 顆具有殺傷力，另1 顆則無殺傷力；直徑8.0mm 之
    改造子彈2 顆均具有殺傷力）在卷可稽（分見94年偵字第25
    401 號卷第85至94頁、94年偵字第28271 號卷第98至107 頁
    、本院97年度審訴字第4893號卷第45頁），是上開扣案具有
    殺傷力之之9mm 制式子彈4 顆，係屬違禁物，爰依修正前刑
    法第38條第1 項第1 款（該款並無修正，無新舊法比較問題
    ），併予宣告沒收之；至上開具有殺傷力之直徑3.5m m之改
    造子彈9 顆、直徑8.0mm 之改造子彈3 顆子彈雖屬違禁物，
    惟均已經鑑驗試射，已無殺傷力，業失其違禁物之性質，自
    毋庸為沒收之宣告；另扣案之上開不具殺傷力之直徑3.5mm
    改造子彈1 顆即非違禁物，亦非本案犯罪之客體，而與本案
    犯罪欠缺關聯性，自無從宣告沒收，亦併此敘明。
據上論斷，應依刑事訴訟法第273 條之1 第1 項、第284 條之1
、第299 條第1 項前段、第310 條之2 、第454 條第2 項，槍砲
彈藥刀械管制條例第12條第4 項，修正前刑法第28條、第41條第
1 項前段、第51條第5 款、第7 款、第38條第1 項第1 款，刑法
第11條前段、第42條第3 項前段，罰金罰鍰提高標準條例第1 條
前段、（廢止前）第2 條，現行法規所定貨幣單位折算新臺幣條
例第2 條，中華民國九十六年罪犯減刑條例第2 條第1 項第3 款
、第7 條，判決如主文。
本案經檢察官甲○○到庭執行職務。
中    華    民    國    98    年    3     月    31    日
                  刑事第八庭  法  官  林建鼎
以上正本證明與原本無異。
如不服本判決應於收受本判決後10日內向本院提出上訴書狀，並
應敘述具體理由，如未敘述上訴理由者，應於上訴期間屆滿後20
日內補提理由書狀於本院（均須按他造當事人之人數附繕本）「
切勿逕送上級法院」。
中    華    民    國    98    年    3     月    31    日
                              書記官  林秀敏
附錄本案論罪科刑法條全文：
槍砲彈藥刀械管制條例第12條
未經許可，製造、販賣或運輸子彈者，處1 年以上7 年以下有期
徒刑，併科新台幣500 萬元以下罰金。
未經許可，轉讓、出租或出借子彈者，處6 月以上5 年以下有期
徒刑，併科新台幣300 萬元以下罰金。
意圖供自己或他人犯罪之用，而犯前二項之罪者，處3 年以上10
年以下有期徒刑，併科新台幣700 萬元以下罰金。
未經許可，持有、寄藏或意圖販賣而陳列子彈者，處5 年以下有
期徒刑，併科新台幣300 萬元以下罰金。
第 1 項至第 3 項之未遂犯罰之。


司法院資訊處製作；財團法人民間司法改革基金會備份。
